【裁判字號】    99,台上,2865
【裁判日期】    990513
【裁判案由】    違反毒品危害防制條例等罪
【裁判全文】
最高法院刑事判決            九十九年度台上字第二八六五號
上  訴  人  甲○○
選任辯護人  周佳弘律師
上列上訴人因違反毒品危害防制條例等罪案件，不服台灣高等法
院中華民國九十九年二月二十四日第二審更審判決（九十八年度
重上更(二)字第二四六號，起訴案號：台灣台北地方法院檢察署九
十年度偵字第二五六七四號），提起上訴，本院判決如下：
    主  文
上訴駁回。
    理  由
按刑事訴訟法第三百七十七條規定，上訴於第三審法院，非以判
決違背法令為理由，不得為之。是提起第三審上訴，應以原判決
違背法令為理由，係屬法定要件。如果上訴理由書狀並未依據卷
內訴訟資料，具體指摘原判決不適用何種法則或如何適用不當，
或所指摘原判決違法情事，顯與法律規定得為第三審上訴理由之
違法情形，不相適合時，均應認其上訴為違背法律上之程式，予
以駁回。本件上訴人甲○○上訴意旨略謂：(一)、上訴人雖在警詢
時自白犯罪，但已一再陳明「更正」，自不能依憑該項自白作為
認定上訴人犯罪之唯一依據；證人林奇賢之警詢筆錄，性質上為
審判外之陳述，原審仍予採用，卻未在判決內充分說明如何具有
證據能力之理由；另證人陳美巧在原審上訴審時，僅由受命法官
予以訊問，未行交互詰問程序，剝奪上訴人之訴訟防禦權，踐行
之訴訟程序並非適法，原判決逕依上揭不利於上訴人之供述證據
，認定上訴人犯罪，實有判決不適用法則及理由不備之違誤。(二)
、上訴人既已提出純因年輕不懂事，而替徐培霖扛罪之辯解，且
陳美巧翻異先前所為不利於上訴人之供詞，原審不依上訴人之聲
請，將該二人送為測謊鑑定，遽行判決，應認有證據調查職責未
盡之違失云云。惟查：證據之取捨、證明力之判斷及事實之認定
，俱屬事實審法院自由裁量判斷之職權，此項職權之行使，倘不
違背客觀存在之經驗法則、論理法則，即不違法，觀諸刑事訴訟
法第一百五十五條第一項規定甚明。又交互詰問制度之設，旨在
保障被告之反對詰問權，如已於嗣後之審判程序中，踐行交互詰
問，予被告及其辯護人詰問機會，即足實質保障其訴訟防禦權，
難謂於法有違；至該證人先前在法官面前所供，倘無任意性疑慮
，僅屬證明力問題，並非不具有證據能力。再同法第三百七十九
條第十款所稱應於審判期日調查之證據，係指與待證事實有重要
關係，在客觀上認為有調查之必要性，為認定事實、適用法律之
基礎者而言，若事實已臻明確，即毋庸為其他無益之調查，難認
有未盡證據調查職責之違法情形存在。本件原判決係依憑上訴人
迭在警詢及偵查中直承：因徐培霖欲向伊購買愷他命，當場為警
臨檢查獲之自白；與上訴人同住之陳美巧迭在警詢、偵查供稱：
所吸食之大麻和愷他命，均係向上訴人購買，每支大麻、每顆愷
他命價格皆為新台幣（下同）三百元；在原審上訴審中行交互詰
問時，仍堅稱上情無訛；徐培霖在警詢時，供明：確因欲向上訴
人購買愷他命，卻遭警當場查獲，每顆愷他命價格為三、四百元
；林奇賢在警詢時陳稱：伊陪同徐培霖至上訴人住處即國際旅社
四０二室，進入時，方知徐培霖係要向上訴人購買愷他命；警員
魏道明證稱：警詢筆錄均據實記載各等語之證言；扣案之大麻十
二支（其中十一支自房間電視櫃抽屜內搜出，一支在上訴人之皮
包中）、愷他命膠囊七十六顆（因警臨檢，棄置房間外陽台上，
窗戶半開，乃被識破）、愷他命粉末三瓶、分裝盒六十三個（均
置床上，一目了然）；驗明扣案物性質之檢驗通知書及鑑驗通知
書；參諸陳美巧係上訴人之室友（房間費每日七百五十元，由上
訴人負擔），無何仇隙，不致攀誣等情況證據資料，乃認定上訴
人有如原判決事實欄所載之犯行，因而撤銷第一審之科刑判決，
改判適用較有利之行為時法，依想像競合犯販賣第二級毒品（大
麻部分）及明知為偽藥而販賣（愷他命部分）二罪，從一重論上
訴人以販賣第二級毒品罪（依刑法第五十九條規定減輕其刑，處
有期徒刑三年六月）。對於上訴人一再翻異，在第一審所為扣案
大麻、愷他命等物，均屬案外人綽號「阿志」者所有，徐培霖係
與「阿志」相約在上訴人租住處會合，非向上訴人購買愷他命，
上訴人雖曾拿大麻、愷他命請陳美巧施用，卻非販賣營利；在原
審上訴審改為扣案東西實係徐培霖所有，上訴人是應徐培霖要求
，代扛責任；在原審更一審翻為上訴人既未販賣，東西亦非上訴
人所有，陳美巧係要自己脫罪，始為不利於上訴人之供述；在原
審更二審變成上揭物品遭警搜獲時，因無人承認，上訴人「才會
承認」各云云之辯解，如何係畏罪飾卸之詞，與陳美巧、徐培霖
一度翻供，所供卻非但自己前後矛盾，且彼此齟齬，尚難合林奇
賢之言，無非附和、迴護上訴人之詞，咸無可採，亦依卷內訴訟
資料詳加指駁、說明。復敘明鄭元彰、賴曉晴、楊美珠所謂案發
後，聚會替上訴人慶生時，聞悉徐培霖央求上訴人代扛責任一節
，均為徐培霖堅決否認，且距離案發日已有一年九月之久，又係
上訴人男友或「好姊妹」，實難憑為有利於上訴人認定之依據，
所請對於徐培霖、陳美巧為測謊鑑定，因事證已明，自無必要。
所為之事實認定及得心證理由，俱有各項直接、間接證據在案可
稽，自形式上觀察，並未違背客觀存在之經驗法則、論理法則。
上訴意旨置原判決已明白論斷之事項於不顧，就屬原審採證認事
職權之適法行使，任意指摘為違法，不能認為適法之第三審上訴
理由。至原判決就林奇賢之警詢筆錄具有證據能力一節，僅約略
記載係於刑事訴訟法新制施行前作成，依刑事訴訟法施行法第七
條之三但書規定，效力不受影響，況於審判中，經提示、辯論，
完足證據調查、辯論程序等文，未就林奇賢嗣在第一審時，已到
庭由檢察官及公設辯護人進行交互詰問，尚由法官續行訊問，且
經公設辯護人更行詰問，再由法官補充訊問，實質而充分保障上
訴人之訴訟防禦權，符合司法院釋字第五八二、五九二號解釋意
旨之旨予以說明，固非無微疵，但於判決本旨不生影響，參照刑
事訴訟法第三百八十條規定法理，仍無許憑為合法上訴第三審之
理由。依上說明，應認其上訴為違背法律上之程式，予以駁回。
據上論結，應依刑事訴訟法第三百九十五條前段，判決如主文。
中    華    民    國  九十九  年    五    月   十三   日
                      最高法院刑事第十庭
                          審判長法官  花  滿  堂
                                法官  陳  東  誥
                                法官  洪  昌  宏
                                法官  陳  世  雄
                                法官  許  錦  印
本件正本證明與原本無異
                                      書  記  官
中    華    民    國  九十九  年    五    月   十七   日
                                                      Ｅ

司法院資訊處製作；財團法人民間司法改革基金會備份。
